【裁判字號】    95,訴,57
【裁判日期】    950522
【裁判案由】    台灣地區與大陸地區人民關係條例
【裁判全文】
臺灣宜蘭地方法院刑事判決                95年度訴字第57號
公  訴  人  臺灣宜蘭地方法院檢察署檢察官
被      告  丙○○
選任辯護人  林火炎律師
            林志嵩律師
上列被告因臺灣地區與大陸地區人民關係條例案件，經檢察官提
起公訴（94年度偵字第1489號），本院判決如下：
    主  文
丙○○共同意圖營利，違反不得使大陸地區人民非法進入臺灣地
區之規定，處有期徒刑參年貳月。
    事  實
一、丙○○與乙○○（通緝中）、真實姓名年籍不詳之成年男子
    擔任偷渡接駁事宜之大陸漁船船長等人，均明知大陸地區人
    民未經申請許可，不得進入臺灣地區。竟基於犯意之聯絡，
    並與擔任偷渡接駁事宜之大陸漁船船長均意圖營利，由丙○○擔任宜蘭縣蘇澳籍「順益六六號」漁船船長，受僱於丙○○之乙○○則擔任船員，於民國94年3月8日中午12時15分，
    向臺北縣澳底漁港報關出港。嗣於同年月9日中午左右，在
    彭佳嶼西邊附近公海海域，收受船名不詳之大陸漁船船長新
    臺幣（下同）25,000元之代價，與大陸漁船相配合，將丁○○（公訴人誤植為鄭秀雄）、甲○○（2人所涉違反國家安
    全法案件，另案審理中）等未經許可進入臺灣地區之8名大
    陸人民，自前開大陸漁船上接載至順益六六號漁船內，再於
    94年3月11日上午9時40分許，由宜蘭縣頭城鎮大溪第二漁港
    入港，並於當日下午3、4時許，使丁○○、甲○○等8人陸
    續自該漁港上岸而進入臺灣地區。嗣因甲○○、鄭秀雄在臺
    另涉他案為警查獲，始循線查知上情。
二、案經行政院海岸巡防署北部地區巡防局宜蘭機動查緝隊報告
    臺灣宜蘭地方法院檢察署檢察官偵查起訴。
    理  由
一、訊據被告丙○○固坦承非法使丁○○、甲○○等8名大陸人
    民進入臺灣地區之犯行，其此部分之自白亦核與證人丁○○
    於本院審理時、證人甲○○於偵查中所述確由被告丙○○接
    駁進入臺灣地區等情無誤，惟被告丙○○矢口否認係基於營
    利之意圖而犯之，辯稱：「九十四年三月八日出港，三月九
    日晚上有一艘船靠近我，我以為撞到商船，我停船後有八個
    大陸人就跳過來我的船，大陸漁船船老大要我幫忙載運，他
    說找不到原來要來接駁的臺灣漁船，我不肯載我正在作業，
    我的漁船後面有拖網，大陸船老大就拿錢給我，我不拿就丟
    回大陸漁船要還船老大，因為是晚上我不知道錢掉到哪裡..
    .. 」云云（參見本院卷第19頁）。惟查：
（一）證人丁○○於本院審理時證稱：伊係在白天中午左右時間
      搭上臺灣漁船等語（參見本院卷第76至77頁）。核與被告
      丙○○於警詢中自承接駁時點係在94年3月9日下午1時許
      等語（參見警詢卷第3頁）；證人丁○○、甲○○於偵查
      中一致證述係在中午時分乙節相符。衡情有關丁○○、甲○○等8名大陸偷渡客究係於夜間或白天經接駁而搭上被
      告丙○○所駕漁船之爭點，證人丁○○、甲○○無涉自己
      或他人犯罪之成立，應無特別加以捏造扭曲之必要，且證
      人2人均一致證述係在白天中午左右等語，亦應無記憶錯
      誤之情形，而堪採信，被告丙○○嗣於本院審理時改稱係
      在晚間，顯屬卸責之詞，不足採信。
（二）再查，被告丙○○業於警詢中供承：伊答應靠近伊船隻之
      大陸漁船船老大，每名大陸偷渡客3,000元之載運費，載
      運大陸偷渡客至臺灣地區，該名船老大當時拿25,000元予
      伊，伊遂將大陸偷渡客安置在船艙房間及地板上，食物由
      伊供應，費用包括在25,000元內，直到94年3月11日上午9
      時40分許，才由大溪第二漁港報關入港，伊就讓大陸偷渡
      客分批上岸離去等語（參見警詢卷第3頁）；且其於偵查
      中亦供承：伊接駁大陸偷渡客共8名，大陸漁船方面支付
      25,000元予伊等語（參見偵查卷第4頁），並未提及有何
      再將25,000元擲還擔任偷渡接駁事宜之大陸漁船之事實。
      參之，本件自大陸漁船接駁至被告所駕順益六六漁船之時
      間點係在白天，業如前述，亦應無被告收受報酬後，復擲
      往大陸漁船欲返還之，卻不知去向之可能。至於被告丙○○與接駁之大陸漁船船長究係事先洽妥代價，相約前往特
      定地點，以為接駁事宜？抑或大陸漁船於接駁地點臨時尋
      覓被告漁船以為接駁；以及被告丙○○所獲取之利益是否
      過低？與一般接駁偷渡之報酬有無相當？在所不問，其既
      已收受取得25,000元之報酬，即無從解免以營利之意圖，
      使大陸人民進入臺灣地區之刑責，被告丙○○辯以並無收
      取利益，並無營利之意圖乙節，洵屬無據。
（三）此外，並有漁船船員手冊、順益六六號漁船資料、船艙內
      外部、上岸地點照片19張、機漁船（含船員）進出港檢查
      表、進出港紀錄在卷可稽，本件事證明確，被告丙○○意
      圖營利，違反使大陸人民非法進入臺灣地區之規定之犯行
      堪以認定，應依法論科。
二、核被告丙○○之所為，係意圖營利，違反同條例第15條不得
    使大陸地區人民非法進入臺灣地區之規定，應論以同條例第
    79第2項意圖營利，使大陸地區人民非法進入臺灣地區罪。
    被告丙○○與擔任偷渡接駁事宜之大陸漁船船長成年男子均
    基於營利之意圖而犯之，另受僱於被告丙○○之乙○○，係
    非法使大陸地區人民進入臺灣地區之順益六六漁船之船員，
    就事實欄所指犯行，有犯意聯絡及行為分擔，應論以共同正
    犯。爰審酌被告丙○○竟意圖營利，以非法偷渡之手段，使
    達8名大陸地區人民進入臺灣地區，其所為影響社會治安及
    國家安全甚鉅、核其所得利益，暨其犯後猶飾詞否認有營利
    之意圖，未坦承全部犯行之態度等一切犯罪情狀，量處如主
    文所示之刑，以示懲儆。
據上論斷，應依刑事訴訟法第299條第1項前段，臺灣地區與大陸
地區人民關係條例第79條第2項，刑法第11條前段、第28條，判
決如主文。
本案經檢察官陳嘉瑜到庭執行職務
中    華    民    國    95    年    5     月    22    日
                  刑事第四庭審判長法  官    林惠玲
                                  法  官    劉家祥
                                  法  官    郭淑珍
以上正本證明與原本無異。
如不服本判決應於收受本判決後10日內向本院提出上訴書狀，其
未敘述上訴理由者，並得於提起上訴後10日內向本院補提理由書
狀(均須按他造當事人之人數附繕本)「切勿逕送上級法院」。
                                  書記官    林秀麗
中    華    民    國    95    年    5     月    23    日
附錄法條：
臺灣地區與大陸地區人民關係條例第79條第1、2項
違反第十五條第一款規定者，處一年以上七年以下有期徒刑，得
併科新臺幣一百萬元以下罰金。
意圖營利而犯前項之罪者，處三年以上十年以下有期徒刑，得併
科新臺幣五百萬元以下罰金。


司法院資訊處製作；財團法人民間司法改革基金會備份。
